最高法院刑事判決　　　　　　一○○年度台上字第五三四七號
上　訴　人　吳坤璋
選任辯護人　蕭維德律師
　　　　　　黃金洙律師
上　訴　人　王耀德
選任辯護人　羅興章律師
上列上訴人等因違反毒品危害防制條例案件，不服台灣高等法院
中華民國一００年六月十五日第二審判決（九十九年度上訴字第
三三八三號，起訴案號：台灣板橋地方法院檢察署九十八年度偵
字第九六一四、九六一五號），提起上訴，本院判決如下：
    主  文
原判決關於吳坤璋販賣第二級毒品二罪部分及王耀德部分均撤銷
，發回台灣高等法院。
其他上訴駁回。
    理  由
壹、撤銷【即原判決事實欄（下稱事實欄）二至六】部分：
本件原判決認定上訴人吳坤璋有事實欄二、三部分，上訴人王耀
德有事實欄四至六部分所載之犯行，因而撤銷第一審關於此等部
分之科刑判決，改判仍論處吳坤璋販賣第二級毒品二罪罪刑；王
耀德幫助販賣第一級毒品一罪、販賣第二級毒品二罪罪刑（均累
犯），並均為相關之從刑諭知。固非無見。
惟查：（一）販賣毒品之所謂販賣行為，係行為人基於營利之目
的，而販入或賣出毒品而言。販賣毒品者，其主觀上須有營利之
意圖，且客觀上有販賣之行為，即足構成。故營利意圖為販賣毒
品之必要構成要件，應於判決事實欄記載，並於理由欄明其所
憑之證據及心證之理由。原判決關於吳坤璋事實欄二、三部分及
王耀德事實欄四至六部分，其事實欄二至六固分別記載吳坤璋基
於販賣第二級毒品甲基安非他命予王文哲、吳進發之營利犯意而
為；王耀德基於幫助販賣第一級毒品海洛因予「阿良」、販賣第
二級毒品甲基安非他命予「阿豐」、「小胖」之營利犯意而為。
惟於理由欄均未說明吳坤璋、王耀德何以有營利意圖之犯意，以
及其所憑之證據及心證之理由，顯有判決理由不備之違誤。（二
）按受有期徒刑之執行完畢，或受無期徒刑或有期徒刑一部之執
行而赦免後，五年以內故意再犯有期徒刑以上之罪者，始為累犯
，刑法第四十七條第一項定有明文。又應併合處罰之數罪，經法
院分別判處有期徒刑確定，其中一罪或數罪之有期徒刑先執行完
畢，嗣法院經檢察官之聲請，以裁定與其他罪定應執行刑，在未
裁定前已先執行之罪，因嗣後合併他罪定應執行刑之結果，僅應
予扣除而不能認為已執行完畢。王耀德於民國九十五年一月間，
因施用第二級毒品案件，經台灣板橋地方法院（下稱板橋地院）
以九十五年度簡字第四一六七號判處有期徒刑五月確定；又於九
十六年二月間因施用第一級、第二級毒品案件，經板橋地院以九
十六年度訴字第一０三四號判處有期徒刑八月、五月，並定應執
行刑為有期徒刑十一月確定；上開三罪經板橋地院以九十六年度
聲減字第五八二０號裁定減刑並定應執行刑為有期徒刑八月，而
於九十七年七月二十七日縮刑期滿執行完畢。惟王耀德於九十六
年二月二日另犯販賣第一級毒品罪，經台灣高等法院以九十九年
度上更(二)字第四二三號判處有期徒刑四年六月，於一００年一月
三日確定，復經台灣高等法院以一００年度聲字第一一六九號裁
定將王耀德所犯上開施用毒品三罪及販賣第一級毒品罪，定應執
行刑為有期徒刑五年二月（尚未執行完畢），有上開裁定、台灣
板橋地方法院檢察署一００年執更午字第一三五五號執行指揮書
可稽。揆諸上開說明，王耀德於九十七年十一月二十四日、同年
十一月二十八日、同年十二月一日涉犯本件事實欄四至六之幫助
販賣第一級毒品罪一罪及販賣第二級毒品罪二罪，應不構成累犯
。原判決未察，認王耀德係在九十七年七月二十七日執行完畢後
五年內再犯本件三罪，均為累犯，並依累犯之規定加重其刑，自
有判決適用法則不當之違法。（三）現行毒品危害防制條例第十
七條第二項規定：「犯第四條至第八條之罪於偵查及審判中均自
白者，減輕其刑。」是犯該條例第四條第二項之販賣第二級毒品
罪，須於偵查及審判中均自白者，始得減輕其刑。吳坤璋、王耀
德於警詢、偵查中均否認犯行，僅於審理中（即第二審）自白本
件事實欄二、三、六部分犯行，其等於偵查中既未自白該部分犯
行，與毒品危害防制條例第十七條第二項之減輕其刑規定不相符
合，乃原判決理由謂該條例於九十八年五月二十日修正公布，並
自公布後六個月即九十八年十一月二十日生效施行，於上開法律
修正施行之過渡期間內若嚴格貫徹必須於偵查及審判中均自白之
罪責減輕事由，將使不知有上述減輕其刑規定之人雖於上開條例
修正施行前之偵查中否認犯行，縱於該條例修正施行後之審判中
自白犯行，亦難獲前揭減輕其刑之寬典，自非上開條文立法之本
旨。故為符合前開修法之寬厚刑事政策意旨，應認上訴人等於上
開修正條文施行前之偵查中雖否認犯罪，惟於施行後之審判中已
為自白之陳述，亦應有前揭減輕其刑規定之適用云云（見原判決
正本第二三、二四頁）；並有適用法則不當之違誤。（四）刑法
第五十九條之酌量減輕其刑，必於犯罪之情狀，在客觀上足以引
起一般人之同情，認為即予宣告法定最低度刑，猶嫌過重者，始
有其適用。從而，若有其他依法應減輕其刑之規定時，必依法減
輕其刑後之刑度，縱認科以最低度之刑，仍有情輕法重之情者，
始有刑法第五十九條規定之適用，此觀刑法第六十條規定「依法
律加重或減輕者，仍得依前條之規定酌量減輕其刑」之規定自明
。本件原判決既認定吳坤璋所犯事實欄二、三之二次販賣第二級
毒品罪、王耀德所犯事實欄六之販賣第二級毒品罪，同時有毒品
危害防制條例第十七條第二項之減輕其刑及刑法第五十九條之酌
量減輕其刑等二種刑之減輕事由，如果無訛，依法即應先依毒品
危害防制條例第十七條第二項減輕其刑後，再依減輕後之刑度考
量有無刑法第五十九條「犯罪之情狀顯可憫恕，縱科以法定最低
度刑，猶嫌過重」之情，依法遞減其刑，其刑罰之量定始符法制
。乃原判決竟於理由貳、五之（四）、（五）載稱原審就吳坤璋
事實欄二、三所示販賣與共同販賣第二級毒品部分，王耀德就事
實欄六所示共同販賣第二級毒品部分，先依刑法第五十九條酌量
減輕其刑後，再依毒品危害防制條例第十七條第二項遞減其刑，
其法則之適用亦有前後倒置之違誤。（五）原判決就王耀德事實
欄五部分，於事實欄認定王耀德與林欣怡共同販賣第二級毒品甲
基安非他命，理由欄亦說明二人為共同正犯（見原判決正本第四
、二三頁）；但主文卻僅載販賣，漏載「共同」二字，亦有主文
與事實、理由矛盾之疏誤。以上，或係上訴人等之上訴意旨所指
摘，或為本院得依職權調查之事項，應認原判決關於吳坤璋販賣
第二級毒品二罪部分及王耀德部分均有撤銷發回更審之原因。
貳、駁回（即吳坤璋所犯事實欄一）部分：
按刑事訴訟法第三百七十七條規定：上訴於第三審法院，非以判
決違背法令為理由不得為之；是提起第三審上訴，應以原判決違
背法令為理由，係屬法定要件；如果上訴理由書狀並未依據卷內
訴訟資料，具體指摘原判決不適用何種法則或如何適用不當，或
所指摘原判決違法情事，顯與法律規定得為第三審上訴理由之違
法情形不相適合時，均應認其上訴為違背法律上之程式，予以駁
回。本件原判決關於吳坤璋所犯事實欄一部分係依憑吳坤璋於第
一審準備程序之供述，證人張順良之證詞、卷附通訊監察譯文及
勘驗筆錄等證據，為綜合之判斷，認定吳坤璋與林欣怡係男女朋
友，張順良與林欣怡電話聯絡約定買賣第一級毒品海洛因之時間
、地點後，由吳坤璋駕車搭載林欣怡前往交付毒品，並收取價款
等情，因而撤銷第一審關於此部分之科刑判決，改判仍論處吳坤
璋共同販賣第一級毒品罪罪刑，並為相關之從刑之諭知，已敘明
其所憑之證據及認定之理由，而以吳坤璋否認事實欄一部分之販
賣第一級毒品犯行所辯：伊未參與販毒，更不知林欣怡有無販賣
毒品，亦不認識張順良，張順良於第一審證稱林欣怡與其交易時
，有看見一年輕人，但該人並非伊云云，如何不足以採信，於理
由內詳加說明與指駁。吳坤璋之上訴意旨略稱：由通訊監察譯文
內容顯示，九十七年八月二十八日上午六時四十三分起至同日七
時四十三分止之六通錄音，均係證人張順良與林欣怡之對話內容
，吳坤璋未曾與張順良通話，張順良偵查中證述吳坤璋與林欣怡
一起在賣毒品云云，是否記憶錯誤所致。原審未予究明，竟將張
順良當日偵訊筆錄之證詞，引為認定吳坤璋犯罪之主要證據，容
有採證違背經驗法則之違法等語。
惟查：證據之取捨及判斷，屬事實審法院之職權，苟其所為判斷
，無違經驗法則及論理法則，即不得任意指為違法。原判決依憑
吳坤璋於第一審準備程序之供述，證人張順良之證述及張順良與
林欣怡之通訊監察譯文等證據，於理由欄貳之二詳敘吳坤璋與林
欣怡共同販賣第一級毒品海洛因予張順良之認定理由（見原判決
正本第八至十四頁）；經核原判決關於此部分採證認事職權之行
使並無違背經驗法則、論理法則，自不得指為違法。吳坤璋上訴
意旨徒憑己意，就原審審判職權之適法行使，及原判決已說明之
事項，重為事實之爭執，核與法律規定得為第三審上訴理由之違
法情形，不相適合。其上訴為違背法律上之程式，應予駁回。
據上論結，應依刑事訴訟法第三百九十七條、第四百零一條、第
三百九十五條前段，判決如主文。
中    華    民    國  一○○  年    九    月  二十九  日
                      最高法院刑事第十一庭
                          審判長法官  黃  正  興  
                                法官  許  錦  印  
                                法官  林  瑞  斌  
                                法官  陳  春  秋  
                                法官  謝  靜  恒  
本件正本證明與原本無異
                                      書  記  官  
中    華    民    國  一○○  年    十    月    三    日
                                                      Q